【裁判字號】    99,訴緝,7
【裁判日期】    991112
【裁判案由】    廢棄物清理法
【裁判全文】
臺灣臺東地方法院刑事判決               99年度訴緝字第7號
公  訴  人  臺灣臺東地方法院檢察署檢察官
被      告  乙○○
上列被告因廢棄物清理法案件，經檢察官提起公訴（98年度偵字
第1524號），本院依簡式審判程序判決如下：
    主  文
乙○○未經主管機關許可，提供土地堆置廢棄物，處有期徒刑陸
月，如易科罰金，以新臺幣壹仟元折算壹日。
    犯罪事實
一、林有鄉係「全立企業社」【址設:臺東縣臺東市○○路○段（
    地號：豐東段35號）】之負責人，平日經營資源回收工作，
    而堆置有數量龐大之一般廢棄物(多為廢輪胎、廢木板、汽
    車椅墊及廢五金)，因未妥善處理，明知未經主管機關之許
    可，不得任意堆置廢棄物，竟委託陳永平向乙○○商借位於
    臺東縣臺東市○○段814地號之土地(該土地係由乙○○向鄭
    勝豪所承租)作為堆置廢棄物之地點，斯時乙○○明知未經
    主管機關許可，不得任意提供土地堆置廢棄物，竟亦未經主
    管機關許可，擅自同意無償提供上開土地予林有鄉。嗣陳永
    平、張基銘(上二人與鄭勝豪均由檢察官另為不起訴處分)於
    民國98年8月18日16時許分別駕駛車牌號碼232-TG號之自用
    曳引車、車牌號碼282-GT號之營業貨運曳引車，前後兩次(
    合計4車)，將上開一般廢棄物由「全立企業社」載運至乙○
    ○所承租之上開土地堆置。嗣於同日18時許，臺東縣警察局
    臺東分局東興派出所員警執行巡邏至該處所發現上情。
二、案經臺東縣警察局臺東分局報告臺灣臺東地方法院檢察署檢
    察官偵查起訴。
    理  由
一、本件被告乙○○所犯為廢棄物清理法第46條第1項第3款之罪
    ，核屬刑事訴訟法第273條之1第1項所定死刑、無期徒刑、
    最輕本刑為3年以上有期徒刑以外之罪，亦非高等法院管轄
    之第一審案件，而被告於本院行準備程序中就被訴事實為有
    罪之陳述，經告知被告簡式審判程序之旨並聽取當事人意見
    後，本院合議庭裁定由受命法官獨任進行簡式審判程序，是
    本件之證據調查，依刑事訴訟法第27 3條之2規定，不受同
    法第159條第1項、第161條之2、第161條之3、第163條之1及
    第164條至第170條規定之限制，合先敘明。
二、上揭犯罪事實欄第一點即附表所示犯行，業據被告乙○○於
    警詢、偵查及本院審理中坦承不諱，核與同案被告林有鄉於
    本院審理時所陳:伊因經營回收工作，需堆置數量龐大之廢
    棄物，因未有妥善處理，直至該等廢棄物數量影響其回收場
    營運時，方請陳永平代為找尋土地予以堆置上揭廢棄物，陳
    永平即聯絡乙○○，由乙○○提供向鄭勝豪租借之土地，並
    由張基銘、陳永平，分別駕駛車牌號碼232-TG號之自用曳引
    車、車牌號碼282-GT號之營業貨運曳引車，將廢棄物由其資
    源回收場載運至乙○○所承租之上開土地上堆置，復經證人
    陳永平、張基銘於警詢及偵訊中、證人鄭勝豪於偵訊及本院
    審理時、證人施麗滿、林源暢、洪陸漢於本院審理時證述甚
    詳，並有保管條2紙、臺東縣環境保護局會勘記錄、臺東縣
    環境保護局事業廢棄物稽查工作紀錄表、系爭土地所有權狀
    、臺東縣警察局臺東分局東興派出所電話紀錄簿各1紙、刑
    案現場平面圖2紙、刑案現場照片8幀（見臺東縣警察局臺東
    分局信警偵字第0980004346號卷第11頁至第21頁）、土地租
    賃契約書1份（見98年度偵字第1524號卷第25頁至第28頁）
    等在卷可憑，足認被告自白與事實相符，應可採信。本案事
    證明確，被告犯行堪可認定，應依法論科。
三、按廢棄物清理法第46條第1 項第3 款所稱「未經主管機關許
    可，提供土地回填、堆置廢棄物者」，所規範者應在於未經
    主管機關許可，提供土地回填、堆置廢棄物之行為，而非側
    重於土地為何人所有，否則，提供自己所有土地供人回填、
    堆置廢棄物之行為需受處罰，提供借用、租用而來，甚或竊
    佔他人土地供人回填、堆置廢棄物之行為反而脫法不受處罰
    ，輕重顯有失衡，是應認該款之「提供土地回填、堆置廢棄
    物」之行為，包含自己或他人之土地（最高法院94年度臺上
    字第4040號判決要旨參照），是核被告乙○○所為，係犯廢
    棄物清理法第46條第1項第3款之未經主管機關許可，提供土
    地堆置廢棄物罪。爰審酌同案被告林有鄉僅裝載4車次之一
    般廢棄物，方堆置於乙○○所承租之土地上未久即受查獲，
    且所堆置之物主要為廢輪胎、廢木板、汽車椅墊及廢五金等
    物，有前開證人施麗滿、洪陸漢之證述及現場蒐證照片可稽
    ，已如前認定，並非有害或惡臭之物，故危害尚屬輕微；又
    被告乙○○囿於人情而同意無償借用，並無收取任何費用，
    惡性非重，若科該條之最低刑，有情輕法重之憾，其犯罪情
    節應堪憫恕，爰依刑法第59條規定減輕其刑；復審酌被告乙
    ○○事後已聯絡同案被告林有鄉將土地上所堆置之廢棄物依
    臺東縣環境保護局命令清理，恢復土地原狀，有全立企業社
    98年10月1日全立字第9801001號函附卷可憑（見本院卷第10
    8頁）及其犯罪之動機、方法、手段、所致損害暨被告犯罪
    後態度等一切情狀，量處如主文所示之刑，併諭知易科罰金
    之折算標準。
四、末按共犯在學理上，有「任意共犯」與「必要共犯」之分，
    前者指一般原得由一人單獨完成犯罪而由二人以上共同實施
    之情形，當然有刑法總則共犯規定之適用；後者係指須有二
    人以上之參與實施始能成立之犯罪而言。且「必要共犯」依
    犯罪之性質，尚可分為「聚合犯」與「對向犯」，其二人以
    上朝同一目標共同參與犯罪之實施者，謂之「聚合犯」，如
    刑法分則之公然聚眾施強暴、脅迫罪、參與犯罪結社罪、輪
    姦罪等是，因其本質上即屬共同正犯，故除法律依其首謀、
    下手實施或在場助勢等參與犯罪程度之不同，而異其刑罰之
    規定時，各參與不同程度犯罪行為者之間，不能適用刑法總
    則共犯之規定外，其餘均應引用刑法第28條共同正犯之規定
    。而「對向犯」則係二個或二個以上之行為者，彼此相互對
    立之意思經合致而成立之犯罪，因行為者各有其目的，各就
    其行為負責，彼此間無所謂犯意之聯絡，苟法律上僅處罰其
    中部分行為者，其餘對向行為縱然對之不無教唆或幫助等助
    力，仍不能成立該處罰行為之教唆、幫助犯或共同正犯，若
    對向之二個以上行為，法律上均有處罰之明文，當亦無適用
    刑法第28條共同正犯之餘地（最高法院81年度臺非字第233
    號判例意旨可資參照）。同案被告林有鄉於本院審理時證稱
    ，伊不認識乙○○，因為擋到隔壁的土地，所以託陳永平找
    地方放置廢棄物，後來陳永平說有找到地方，之前跟乙○○
    沒有聯絡等語（見本院卷第155頁），核與證人陳永平於本
    院審理所陳，乙○○是伊的朋友，是林有鄉說場內要整理，
    清出來的貨物要再整理，因為場地不夠，所以伊才去找乙○
    ○借場地，不是林有鄉去找乙○○等語（見本院卷第157頁
    背面）相符，是同案被告林有鄉對於陳永平找被告乙○○供
    其暫放廢棄物，並不知情一事堪可採信。雖被告乙○○受陳
    永平之託，讓林有鄉將前揭一般廢棄物交由陳永平、張基銘
    載運至所承租土地處傾倒堆置，至多僅能證明被告乙○○與
    陳永平有共為廢棄物清除之行為，尚難據此推論同案被告林
    有鄉與被告乙○○間就廢棄物清除行為有犯意聯絡之情形；
    退步言之，縱認同案被告林有鄉與被告乙○○就廢棄物清除
    行為有犯意聯絡等情，揆諸前開判例意旨，廢棄物清理法第
    46 條第1項第3款，所欲處罰者，係未經主管機關許可，提
    供土地予他人回填、堆置廢棄物之行為人(即地主或對土地
    有管領力之人)；廢棄物清理法第46條第1項第4款，所欲處
    罰者，係未經主管機關許可，從事廢棄物貯存、清除、處理
    之行為人，而地主或對土地有管領力之人與回填、堆置廢棄
    物之行為人間，係因相互對立之意思經合致而成立之犯罪，
    因行為者各有其目的，各就其行為負責，彼此間無所謂犯意
    之聯絡，自無成立共同正犯之餘地，公訴意旨認被告乙○○
    與同案被告林有鄉共同涉犯廢棄物清理法第46條第1項第4款
    之罪，容有未洽，惟因公訴人認此部分與經本院論罪科刑之
    違反廢棄物清理法第46條第1項第3款部分，具有裁判上一罪
    之關係，爰不另為無罪之諭知，附此敘明。
據上論斷，應依刑事訴訟法第273條之1第1項、第299條第1項前
段，廢棄物清理法第46條第1 項第3款，刑法第11條前段、第59
條、第41條第1 項前段，判決如主文。
本案經檢察官甲○○到庭執行職務。
中    華    民    國    99    年    11    月    12    日
                  刑事第三庭    法  官  林拔群
以上正本證明與原本無異。
如不服本判決應於收受送達後10日內向本院提出上訴書狀，並應
敘述具體理由；其未敘述上訴理由者，應於上訴期間屆滿後20日
內向本院補提理由書（均須按他造當事人之人數附繕本）。「切
勿逕送上級法院」。
                                書記官  鄭鈺瓊
中    華    民    國    99    年    11    月    12    日
附錄本案論罪科刑法條：
廢棄物清理法第46條
有下列情形之一者，處 1 年以上 5 年以下有期徒刑，得併科新
臺幣 3 百萬元以下罰金：
一、任意棄置有害事業廢棄物。
二、事業負責人或相關人員未依本法規定之方式貯存、清除、處
    理或再利用廢棄物，致污染環境。
三、未經主管機關許可，提供土地回填、堆置廢棄物。
四、未依第 41 條第 1 項規定領有廢棄物清除、處理許可文件，
    從事廢棄物貯存、清除、處理，或未依廢棄物清除、處理許
    可文件內容貯存、清除、處理廢棄物。
五、執行機關之人員委託未取得許可文件之業者，清除、處理一
    般廢棄物者；或明知受託人非法清除、處理而仍委託。
六、公民營廢棄物處理機構負責人或相關人員、或執行機關之人
    員未處理廢棄物，開具虛偽證明。

司法院資訊處製作；財團法人民間司法改革基金會備份。
